【裁判字號】    98,交聲,729
【裁判日期】    980226
【裁判案由】    違反道路交通管理處罰條例聲明異議
【裁判全文】
臺灣桃園地方法院刑事裁定             98年度交聲字第729號
原處分機關  交通部公路總局新竹區監理所桃園監理站
異  議  人
即受處分人  甲○○
上列受處分人因違反道路交通管理處罰條例案件，對於交通部公
路總局新竹區監理所桃園監理站於民國98年2 月10日以桃監裁罰
字第裁52-DB0000000號違反道路交通管理事件裁決書所為之裁決
處分（原舉發案號：桃園縣政府警察局桃警局交字第DB0000000
號）不服，聲明異議，本院裁定如下：
    主  文
交通部公路總局新竹區監理所桃園監理站98年2 月10日以桃監裁
罰字第裁52-DB0000000號違反道路交通管理事件裁決處分關於吊
扣職業聯結車駕駛執照貳拾肆個月部分撤銷。
甲○○汽車駕駛人，駕駛自用小客車經測試檢定酒精濃度超過標
準，吊扣普通小型車駕駛執照貳拾肆個月。
    理  由
一、原處分意旨略以：本件異議人甲○○於民國（下同）97年11
    月11日16時23分許，駕駛3402-VT 號自用小客車行經桃園縣
    大溪鎮武嶺橋東端口，為桃園縣政府警察局交通隊大溪小隊
    員警舉發「酒後駕車肇事，致人受輕傷，酒測值0.39㎎/L
    」違規，經桃園縣政府警察局依違反道路交通管理處罰條例
    第35條第1 項第1 款，以桃警局交字第DB0000000 號舉發違
    反道路交通管理事件通知單當場舉發，監理站於98年2 月10
    日以桃監裁罰字第裁52-DB0000000號裁決書，依道路交通管
    理處罰條例第35條第1 項第1 款規定，裁處異議人吊扣其普
    通大客車駕駛執照24個月、罰鍰新臺幣 (下同)19,500 元並
    施以道安講習，於法並無不合等詞。
二、聲明異議意旨略以：異議人為持有職業聯結車駕駛執照之駕
    駛人，並未領有自小客車駕駛執照，因駕駛自小客車違規，
    而被吊扣職業聯結車駕駛執照，裁罰乃屬不當，依法亦屬無
    據；且吊扣其職業聯結車駕照將嚴重影響其生計，是爰請求
    撤銷原處分關於吊扣普通大客車駕照24個月之部分，另為適
    當處分等語。
三、按汽車駕駛人飲用酒類或其他類似物後，其吐氣所含酒精濃
    度超過每公升0.25毫克，不得駕車；駕駛汽車經測試檢定酒
    精濃度超過標準，處汽車駕駛人罰鍰1 萬5 千元以上6 萬元
    以下，並當場移置保管該汽車及吊扣駕駛執照1 年，道路交
    通安全規則第114 條第2 款、道路交通管理處罰條例第35條
    第1 項第1 款分別定有明文。復按道路交通管理處罰條例第
    68條業於94年12月14日修正，並自95年3 月1 日施行，修正
    前之道路交通管理處罰條例第68條規定：「汽車駕駛人，因
    違反本條例及道路交通安全規則之規定，受吊扣或吊銷駕駛
    執照處分時，吊扣或吊銷其持有各級車類之駕駛執照。」而
    修正後之道路交通管理處罰條例第68條規定：「汽車駕駛人
    ，因違反本條例及道路交通安全規則之規定，受吊銷駕駛執
    照處分時，吊銷其持有各級車類之駕駛執照。」查，該條文
    修正前，其原提案修正條文為：「汽、機車駕駛人，因違反
    本條例及道路交通安全規則之規定，受吊扣或吊銷駕駛執照
    處分時，吊扣或吊銷其違法或違規當時所駕駛車輛之駕駛執
    照。」，其立法理由略以：「原條文將違法或違規駕駛人所
    持有各級車類之駕駛執照一併吊扣或吊銷，失之過酷，影響
    人民工作及生活甚鉅，爰修正之」等語。故依修正後道路交
    通管理處罰條例第68條之規定，受吊扣駕駛執照處分，不再
    吊扣其持有各級車類之駕駛執照，僅於受吊銷駕駛執照處分
    時，始吊銷其持有各級車類之駕駛執照，而限縮修正前條文
    之適用範圍，即受吊扣駕駛執照處分，不再本條規定適用之
    列。是依上開規定受吊銷駕照處分者，仍維持吊銷其持有各
    級車類之駕駛執照，至於受吊扣駕照處分者，則僅吊扣其違
    法或違規當時所駕駛車輛之駕駛執照，不再吊扣其持有各級
    車類之駕駛執照，其理甚明。又駕駛自小客車與駕駛職業聯
    結車對於用路安全之危險性有高低之別，是監理機關就不同
    等級車輛給予不同管理及監督，以符合實際需求。從而，異
    議人雖無自小客車駕駛執照，而擁有職業聯結車駕駛資格，
    惟其於酒後駕駛自小客車時，所造成用路安全之危險性，與
    僅擁有自小客車駕駛執照者所造成之危險性並無任何不同，
    惟一般擁有自小客車駕駛執照者，於酒後駕車時，僅吊扣其
    自小客車駕駛資格，而本件異議人其所造成之危險性並未因
    而不同，卻須剝奪其職業駕駛資格，顯然係就相同案件為不
    同之處理。綜上，原處分因違反行政法上處罰法定原則、不
    當聯結禁止原則、比例原則、平等原則，而有得為撤銷之原
    因。
四、經查：
  (一)異議人在上開時、地駕駛車牌號碼3402-VT 號自用小客車，
    行經桃園縣大溪鎮武嶺橋東端口處，經警當場查獲酒後駕車
    肇事，致人受輕傷，酒測值0.39㎎/L之違規，以桃警局交字
    第DB0000000 號舉發違反道路交通管理事件通知單當場舉發
    ，並經原處分機關依違反道路交通管理處罰條例第35條第1
    項第1 款，以桃監裁罰字第裁52-DB0000000號裁決書，裁處
    異議人吊扣其職業聯結車駕駛執照24個月、罰鍰新臺幣 (下
    同)19,500 元並施以道安講習等情，業據異議人於聲明異議
    中所不爭執，並有舉發違反道路交通管理事件通知單、原處
    分機關之裁決書及交通部公路總局新竹區監理所桃園監理站
    98年2 月17日竹監桃字第0980003966號裁決書更正函各1 份
    附卷可稽，其前開違規行為堪以認定。
  (二)惟異議人之違規行為既係發生於97年11月11日，自應依修正
    後之道路交通管理處罰條例第68條裁處。且修正後道路交通
    管理處罰條例第68條之規定，既將「吊扣」等字刪除，是依
    前開說明，駕駛人受吊扣駕駛執照處分時，不再吊扣其持有
    各級車類之駕駛執照，故原處分機關於作成吊扣駕駛執照處
    分時，應就行為人所應吊扣之駕駛執照種類予以限定，始符
    合依法行政原則。而受處分人為本件違規行為時，係駕駛自
    用小客車（普通小型車），此有桃園縣政府警察局桃警局交
    字第DB0000000 號舉發違反道路交通管理事件通知單附卷可
    憑，依上揭說明，其應受之處分為限制其駕駛自用小客車之
    權利，即吊扣其小型車普通駕駛執照。揆諸前開說明，其依
    法所受之處分應為限制其駕駛小型車之權利，即吊扣其小型
    車普通駕駛執照，原處分機關未審酌及此，逕為裁罰，即難
    認為允當，從而本件受處分人之對於吊扣職業聯結車駕照24
    個月部份，異議為有理由。至於公路機關因汽車駕駛人取得
    高一級車類之駕駛資格者，應換發駕駛執照，並准其駕駛較
    低級車類之車輛，而已領有聯結車駕駛執照者，得駕駛大客
    車、大貨車、代用大客車、大客貨兩用車、曳引車、小型車
    及輕型機器腳踏車的規定，而於實務上僅逐級核給汽車駕駛
    執照1 張，致持有職業聯結車駕駛執照者，因駕駛普通小型
    車違規，而須吊扣小型車普通駕駛執照時，產生技術層面之
    困難，惟行政機關本應時時因應法令之變更，而精進其行政
    執行成效，斷不得因技術層面之困難，而置相關法令於不顧
    ，甚或逾越比例原則，是技術層面的問題，要難據為原處分
    並無不當之理由，併此敘明。
五、綜上，異議人酒後駕駛自小客車肇事，並致人受輕傷，處罰
    鍰19,500元部分，未經異議人異議狀中陳明聲明異議，自非
    異議人聲明異議之標的。另原處分關於道路交通安全講習部
    分，係原處分機關依道路交通管理處罰條例第24條第1 項第
    2 款所為合法適當之處分，應予維持，附此敘明。從而，本
    件異議為有理由，爰撤銷原處分關於吊扣職業聯結車駕駛執
    照24個月之處分，並就撤銷部分改諭知如主文第2 項所示之
    處罰。
據上論斷，應依道路交通管理處罰條例第87條第2 項、道路交通
案件處理辦法第20條前段，裁定如主文。
中    華    民    國    98    年    2     月    26    日
                  刑事第八庭    法  官  張瓊華
以上正本證明與原本無異。
如不服本裁定，應於送達後5 日內，向本院提出抗告狀。
                                書記官  江惠婷
中    華    民    國    98    年    3     月    2     日


司法院資訊處製作；財團法人民間司法改革基金會備份。
